【裁判字號】    97,裁,1642
【裁判日期】    970227
【裁判案由】    土地鑑界
【裁判全文】
最  高  行  政  法  院  裁  定
                                     97年度裁字第01642號
上  訴  人  甲○○○
被 上訴 人  嘉義市政府
代  表  人  乙○○
上列當事人間土地鑑界事件，上訴人對於中華民國95年4月21日
高雄高等行政法院94年度訴字第892號判決，提起上訴，本院裁
定如下：
    主  文
上訴駁回。
上訴審訴訟費用由上訴人負擔。
    理  由
一、按對於高等行政法院判決之上訴，非以其違背法令為理由，
    不得為之，行政訴訟法第242條定有明文。依同法第243條第
    1項規定，判決不適用法規或適用不當者，為違背法令；而
    判決有同條第2項所列各款情形之一者，為當然違背法令。
    是當事人對於高等行政法院判決上訴，如依行政訴訟法第
    243條第1項規定，以高等行政法院判決有不適用法規或適用
    不當為理由時，其上訴狀或理由書應有具體之指摘，並揭示
    該法規之條項或其內容；若係成文法以外之法則，應揭示該
    法則之旨趣；倘為司法院解釋或本院之判例，則應揭示該判
    解之字號或其內容。如以行政訴訟法第243條第2項所列各款
    情形為理由時，其上訴狀或理由書，應揭示合於該條項各款
    之事實。上訴狀或理由書如未依此項方法表明，或其所表明
    者與上開法條規定不合時，即難認為已對高等行政法院判決
    之違背法令有具體之指摘，其上訴自難認為合法。
二、本件上訴人對於高等行政法院判決上訴，係以：（一）上訴
    人所有坐落嘉義市○○段210之2地號土地與訴外人何陳千惠
    所有坐落同段210之6地號土地之界址，業經上訴人申請嘉義
    市地政事務所（下稱嘉義市地政所）於94年3月8日實地鑑界
    ，並訂立界樁完竣，嗣何陳千惠對前開結果有異議，向嘉義
    市地政所申請再鑑界，經該所報由被上訴人於94年5月19日
    再為實地鑑界，因測量員認何陳千惠所異議之界址確有錯誤
    ，故於再鑑界時，將先前測量時所準據之界址點、界樁、界
    標予以破壞、更動，如是所得之結果，自與先前測量結果不
    同，被上訴人以前後測量結果不同，而認定先前測量結果有
    誤，其處分自屬違法不當。（二）被上訴人所屬測量人員因
    主觀之認識或判斷，濫用裁量權限而恣意反覆，將上訴人先
    前申請辦理之測量結果推翻，其結果侵害上訴人受憲法所保
    障之財產權，及對先前施測結果之正當合理信賴，原判決竟
    自程序上駁回上訴人之訴，其認事用法違反司法院釋字第
    423號解釋及行政程序法第8條、第9條、第10條之規定。（
    三）被上訴人於變動先前準據之測量界標、界樁、界址點情
    形下，重新為實體上審查，而另為裁決，實質上為另一行政
    行為，要非不得為行政訴訟之標的。再者，依地籍測量實施
    規則之規定，土地界址測量之結果如經公告，於法定期間內
    無人異議，主管機關即應依法將測量結果登記於土地登記簿
    。本件土地界址經變更，即發生上訴人與何陳千惠土地權利
    之變動，對登記之同一性與上訴人土地權利即有妨害，原判
    決駁回上訴人之訴，自有違誤等語，為其理由。
三、本院查：本件上訴理由，經核與原審認定上訴人就系爭土地
    與毗鄰之同段210之6地號土地之界址，業經嘉義市地政所於
    94年3月8日依上訴人之申請為實地鑑界，並訂立界樁及簽章
    完竣，嗣於94年5月19日依訴外人何陳千惠之申請，由嘉義
    市地政所報經被上訴人派員再為實地測量，並重新埋設界標
    完竣等事實，進而適用地籍測量實施規則第221條規定，謂
    上訴人對土地鑑界及再鑑界所為之測量成果仍有爭議，亦無
    權向被上訴人請求對系爭土地與相鄰土地再實施鑑界，被上
    訴人拒絕上訴人恢復嘉義市地政所第一次鑑界所設界標之請
    求，並無不合等情，毫無關涉，即上訴人之前開上訴意旨俱
    與原判決結果不生影響，自難認其已對原判決之如何違背法
    令為具體之指摘。依首揭說明，應認其上訴為不合法。
四、依行政訴訟法第249條第1項前段、第104條、民事訴訟法第
    95條、第78條，裁定如主文。
中    華    民    國    97    年    2     月    27    日
                    最高行政法院第一庭
                        審判長法官  鄭  淑  貞
                              法官  吳  東  都
                              法官  吳  明  鴻
                              法官  鄭  小  康
                              法官  帥  嘉  寶
以  上  正  本  證  明  與  原  本  無  異
中    華    民    國    97    年    2     月    29    日
                              書記官  阮  思  瑩


司法院資訊處製作；財團法人民間司法改革基金會備份。
